【裁判字號】    98,易,2627
【裁判日期】    980922
【裁判案由】    詐欺
【裁判全文】
臺灣臺中地方法院刑事判決              98年度易字第2627號
公  訴  人  臺灣臺中地方法院檢察署檢察官
被      告  丙○○
上列被告因詐欺案件，經檢察官提起公訴（98年度偵字第10872
號），被告於本院行準備程序時就被訴事實為有罪之陳述，經聽
取當事人意見後，經本院裁定由受命法官獨任進行簡式審判程序
，本院判決如下：
    主  文
丙○○共同意圖為自己不法之所有，以詐術使人將本人之物交付
，累犯，處有期徒刑陸月，如易科罰金，以新臺幣壹仟元折算壹
日。
    事  實
一、丙○○前曾因詐欺案件，經臺灣臺北地方法院判處有期徒刑
    5 月，減為2 月又15日，嗣於民國97年12月29日執行完畢，
    竟仍不知悔改。緣有陳水秀（綽號「老師」，經本院另以98
    年度訴字第1868號判決判處應執行有期徒刑1 年8 月在案）
    與真實年籍不詳綽號「老胡、老芋仔）」、「李仁峰」、「
    阿勇」等成年男子，共同意圖為自己不法之所有，組成詐欺
    集團，自97年6 月間起，推由「老胡、老芋仔）」、「李仁
    峰」、「阿勇」等人所屬詐欺集團成員負責以電話聯繫被害
    人，向被害人以佯稱網路購物付款方式錯誤、假冒司法人員
    、中獎折換現金等各種方式，施用詐術詐騙被害人。丙○○
    因與陳水秀認識，竟基於共同犯意之聯絡及行為分擔，由丙○○依據陳水秀之指示，於98年2 月19日中午某時許，在台
    北車站與乙○○（綽號「小萍」，起訴書當事人欄誤為「林
    羽葳」，由本院逕予更正，且就此部分另行審結）碰面後，
    偕同乙○○搭車南下，前往台中市○區市○路某處陳水秀開
    設之卡拉OK店外，與陳水秀見面，由具幫助詐欺取財犯意之
    乙○○交付其所申領之國泰世華銀行中山分行帳戶（帳號：
    000000000000號）存摺、提款卡予陳水秀，惟因該帳戶未開
    辦通儲業務，陳水秀遂命丙○○帶乙○○前往國泰世華銀行
    辦理帳戶通儲業務，丙○○遂偕同乙○○於同日下午3 時45
    分許，抵達國泰世華銀行西臺中分行辦理上開帳戶之通儲業
    務，因而取得提款密碼後，丙○○、乙○○隨即返回上開陳
    水秀之卡拉OK店外，由乙○○將上開金融帳戶之存摺、提款
    卡及提款密碼等物交予陳水秀，陳水秀同時交付新台幣（下
    同）6 千元予乙○○作為報酬，而由乙○○提供上開金融帳
    戶資料供陳水秀所屬詐欺集團成員供詐欺取財犯罪使用。其
    後，陳水秀旋即以其使用之行動電話門號0000000000號聯繫
    綽號「阿勇」之詐欺集團成員（使用0000000000號電話），
    而於同日晚上11時10分許，由陳水秀在臺中市○○路與進德
    路口，交付乙○○之上開金融帳戶存摺、提款卡、密碼等資
    料予「阿勇」作為詐騙被害人匯款使用。該詐欺集團成員遂
    於98年2 月21日某時許，由自稱「何秀玲」之不詳姓名年籍
    成年女子以電話聯繫甲○○，以「在二二八公園內抽獎中獎
    衛浴設備，價值近百萬元，可選擇打八折折合現金76萬元領
    取，但需先匯款57,000元公證費，始得領取」之詐術，詐欺
    甲○○，致甲○○信以為真，陷於錯誤，依指示於同年月25
    日上午11時許，匯款57,000元至乙○○之上開金融帳戶內，
    旋遭提領殆盡。嗣經甲○○致電二二八公園路燈管理處，詢
    問得知並無辦理活動後，得知受騙而報警處理，經警方查獲
    陳水秀及所屬詐欺集團之犯行後，始循線偵悉上情。
二、案經臺中市警察局移送臺灣臺中地方法院檢察署檢察官偵查
    起訴。丙○○於準備程序中就上開犯罪事實為有罪之陳述，
    經本院合議庭裁定由受命法官獨任行簡式審判程序。
    理  由
一、按被告以外之人於審判外之言詞或書面陳述，除法律有規定
    者外，不得作為證據。前項規定，於法院以簡式審判程序或
    簡易判決處刑者，不適用之，刑事訴訟法第159 條定有明文
    。查本案被告丙○○涉犯詐欺案件，經檢察官提起公訴，被
    告於準備程序中就其所為犯行為有罪之陳述，經法官告知簡
    式審判程序之旨，並聽取公訴人、被告之意見後，合議庭裁
    定由受命法官獨任進行簡式審判程序，且無刑事訴訟法第15
    9 條第1 項規定之適用，合先敘明。
二、本院認定被告丙○○有罪之證據如下：
  (一)被告丙○○於本院審理中之自白。
  (二)共犯陳水秀於本院98年度訴字第1868號案件審理時向法官所
    為之供述。
  (三)被害人甲○○於警詢指訴其受詐欺集團成員施以詐術詐騙後
    ，依指示匯款至該集團指定之乙○○之上揭金融帳戶內，因
    此受有財產上損害乙節綦詳，並有反詐騙案件紀錄表、國泰
    世華商業銀行中山分行之開戶資料、交易明細、通訊監察譯
    文、被告丙○○與同案被告乙○○之行動電話申裝人資料、
    通聯紀錄、國泰世華銀行西台中分行櫃臺監視錄影畫面翻拍
    照片、被害人提出之受理刑事案件報案三聯單等證據在卷可
    稽。此外，復有經上揭被害人匯入受騙款項之同案被告乙○○之上揭國泰世華銀行中山分行帳戶之開戶資料及往來交易
    明細1 份附卷可佐，互核相符，顯見被害人確實係受被告及
    陳水秀所屬詐欺集團成員實施之詐術欺騙，陷於錯誤匯款而
    受有財產上損害甚明。
  (四)綜上卷證可知，被告丙○○於本院審理中所為任意性自白，
    核與事實相符，足堪採信，是本案事證明確，被告丙○○所
    為共同詐欺取財犯行，洵堪認定，應依法論科。
三、核被告丙○○所為，係犯刑法第339 條第1 項詐欺取財罪。
    被告丙○○與陳水秀及所屬詐欺集團成員間，就其參與之上
    開犯行具有犯意聯絡及行為分擔，應依刑法第28條規定論以
    共同正犯。被告丙○○前曾受上揭事實欄所載罪刑宣告及刑
    之執行完畢情形，有臺灣高等法院被告前案紀錄表1 份在卷
    可稽，是被告丙○○於前案受徒刑之執行完畢後，5 年以內
    故意再犯本件有期徒刑以上之罪，為累犯，應依刑法第47條
    第1 項規定加重其刑。爰審酌被告丙○○犯罪之動機、目的
    、素行、被害人財產損失之危害，及斟酌被告丙○○犯罪後
    坦承犯行，態度尚佳等一切情狀，量處如主文所示之刑，並
    諭知易科罰金之折算標準，以資懲儆。
四、另本件被告丙○○行為後，刑法第41條第2 項至第8 項業於
    97年12月30日修正，經總統於98年1 月21日公布，並於98年
    9 月1 日施行。而按行為後法律有變更者，適用行為時之法
    律，但行為後之法律有利於行為人者，適用最有利於行為人
    之法律，刑法第2 條第1 項定有明文，係採從舊從輕之原則
    。而所謂法律有變更，係指足以影響行為之可罰性範圍及其
    法律效果之法律修正而言，易科罰金、易服勞役之折算標準
    及其期限涉及裁量權之行使，屬於科刑規範事項，其折算標
    準於裁判時並應於主文內諭知，與一般純屬執行之程序有別
    ，是如新舊法對易科罰金、易服勞役之折算標準及期限各有
    不同時，應依前揭規定，比較適用最有利於行為人之法律，
    有最高法院96年度臺非字第58號、第234 號判決可資參照，
    惟有關易服社會勞動折算標準為6 小時折算1 日，期限為最
    長1 年，修正後刑法第41條第2 項、第3 項、第5 項已定有
    明文，其標準係屬固定，並不涉及法院裁量權之行使，非屬
    科刑規範事項變更，自不生新舊法比較之問題，故本件無刑
    法第2 條法律變更規定之適用。又依新修正之刑事訴訟法第
    479 條第2 項規定，可知該易服社會勞動乃係屬執行檢察官
    之權限，是本件自無須再於主文中另諭知易服社會勞動之折
    算標準，附此敘明。
據上論斷，應依刑事訴訟法第273 條之1 第1 項、第299 條第1
項前段，刑法第28條、第339 條第1 項、第47條第1 項、第41條
第1 項前段，刑法施行法第1 條之1 第1 項、第2 項前段，判決
如主文。
本案經檢察官張容姍到庭執行職務。
中    華    民    國    98    年    9     月    22    日
                  刑事第十八庭    法  官  胡芷瑜
以上正本證明與原本無異。
如不服本判決，應於收受送達後10日內向本院提出上訴書狀，並
應敘述具體理由；其未敘述上訴理由者，應於上訴期間屆滿後20
日內向本院補提理由書（均須按他造當事人之人數附繕本）「切
勿逕送上級法院」。
                                  書記官  沈慧玲
中    華    民    國    98    年    9     月    22    日
附錄本案論罪科刑法條
刑法第339 條（普通詐欺罪）
意圖為自己或第三人不法之所有，以詐術使人將本人或第三人之
物交付者，處5 年以下有期徒刑、拘役或科或併科1 千元以下罰
金。
以前項方法得財產上不法之利益或使第三人得之者，亦同。
前二項之未遂犯罰之。


司法院資訊處製作；財團法人民間司法改革基金會備份。
